【裁判字號】    95,易,3068
【裁判日期】    951204
【裁判案由】    違反著作權法
【裁判全文】
臺灣臺中地方法院刑事判決              95年度易字第3068號
公  訴  人  臺灣臺中地方法院檢察署檢察官
被      告  乙○○
選任辯護人  張國隆律師
            張貴閔律師
上列被告因違反著作權法案件，經檢察官提起公訴（95年度偵字
第12321號），被告於準備程序中就被訴事實為有罪之陳述，受
命法官於聽取當事人之意見後，由本院合議庭裁定以簡式審判程
序判決如下：
    主    文
乙○○共同連續明知係侵害著作財產權之光碟重製物而散布，處
有期徒刑玖月。緩刑參年。扣案之「愛在哈佛」ＤＶＤ盜版光碟
重製物壹套（即捌片）沒收。
    犯罪事實及理由
一、乙○○明知「愛在哈佛」影片係屬永峰國際影音有限公司（
    下稱永峰公司）享有著作財產權之音樂著作，且明知後述內
    容含有「愛在哈佛」影片之ＤＶＤ光碟重製物（下稱「愛在
    哈佛」盜版光碟），係未經永峰公司同意或授權之盜版光碟
    重製物，竟與真實姓名年籍不詳自稱「夏俊姣」之成年男子
    ，共同基於明知係侵害著作財產權之光碟重製物而散布之概
    括犯意聯絡，並以「夏俊姣」負責進貨、乙○○負責販賣之
    分工方式，「夏俊姣」先以每套「愛在哈佛」盜版光碟（每
    套八片）計新臺幣（下同）三百五十元之價格，向真實姓名
    年籍不詳之成年人購入數量不詳之「愛在哈佛」盜版光碟後
    ，乙○○旋自九十五年三月下旬某日起至同年四月二十八日
    即後述經警查獲時止，在其臺中縣沙鹿鎮○○路三一三號住
    處，以電腦設備連結網際網路，在雅虎奇摩拍賣網站公然陳
    列刊登「愛在哈佛」盜版光碟之販賣訊息，並留下拍賣網站
    帳號（即「hongcfk 5」）、電子郵件信箱（即「hongcfk
    5@yahoo.com.tw」及臺灣臺中企業銀行沙鹿分行帳戶（帳號
    00000000000），供網路上不特定顧客選購，期間並連續二
    十次均各以每套（八片）「愛在哈佛」盜版光碟計四百三十
    元之售價，出售予真實年籍不詳之二十位顧客各一套而散布
    之。嗣員警執行網路巡邏任務時，在奇摩拍賣網頁發現前開
    販賣訊息，並使用虛擬帳號向乙○○購得「愛在哈佛」盜版
    光碟一套（即八片）後，於九十五年四月二十八日十時四十
    分，持搜索票至乙○○之上址住處搜索，因而查悉上情。
二、認定犯罪事實之證據：
  (一)被告乙○○於本院準備程序、審理時之自白。
  (二)告訴人永峰公司職員丙○○於警詢時之證述。
  (三)卷附永峰公司就「愛在哈佛」影片享有著作財產權之授權使
    用合約書、授權證明書、韓國臺北代表部認證書、行政院新
    聞局錄影節目審查合格證明書各一件。
  (四)卷附申請人均為被告之「hongcfk 5」之來源ＩＰ位址、中
    華電信ＡＤＳＬ申請人、臺灣臺中企業銀行沙鹿分行帳戶（
    帳號000000 00000）等資料，及被告於網際網路雅虎奇摩拍
    賣網站公然陳列刊登「愛在哈佛」盜版光碟之販賣訊息資料
    各一件。
  (五)扣案之「愛在哈佛」ＤＶＤ盜版光碟重製物一套（八片）。
三、論罪科刑：
  (一)被告行為後，刑法業於九十四年二月二日修正公布，於九十
    五年七月一日施行，且按行為後法律有變更者，適用行為時
    之法律，但行為後之法律有利於行為人者，適用最有利於行
    為人之法律，現行刑法第二條第一項訂有明文。此條規定乃
    與刑法第一條罪刑法定主義契合，而貫徹法律禁止溯及既往
    原則，係規範行為後法律變更所生新舊法律比較適用之準據
    法，是刑法第二條本身雖經修正，但刑法第二條既屬適用法
    律之準據法，本身尚無比較新舊法之問題，應一律適用裁判
    時之現行刑法第二條規定，以決定適用之刑罰法律，先予敘
    明。又刑法修正之後，原屬連續犯之數個犯罪行為，依新法
    應數罪併罰，二者相較，修正前之規定可依裁判上一罪論處
    ，修正前之規定顯較有利於被告。則依修正後刑法第二條第
    一項規定之「從舊從輕」原則，本案自應適用被告行為時之
    法律，即應依修正前刑法第五十六條之連續犯規定論處。
  (二)核被告所為，係犯著作權法第九十一條之一第三項前段之明
    知係侵害著作財產權之光碟重製物而散布罪。
  (三)被告所為意圖散布而公開陳列、持有光碟重製物犯行之低度
    行為，為明知係侵害著作財產權之光碟重製物而散布犯行高
    度行為所吸收，不另論罪。
  (四)公訴意旨雖僅論及被告前揭員警執行網路巡邏任務時，在奇
    摩拍賣網頁發現前開販賣訊息，並使用虛擬帳號向乙○○購
    得「愛在哈佛」盜版光碟一套（即八片）之意圖散布而公開
    陳列、持有光碟重製物之犯行【按員警執行網路巡邏任務時
    ，乃基於蒐證之意思而向被告購得前揭「愛在哈佛」盜版光
    碟一套（八片），員警並無實際買受之真意，被告此部分所
    為並非散布既遂（又著作權法第九十一條之一亦未處罰明知
    係侵害著作財產權之光碟重製物而散布未遂之犯行，被告此
    部分犯行亦無成立散布未遂之問題）】，然前開未經起訴部
    分，既與起訴部分有實質上一罪關係（即指意圖散布而公開
    陳列、持有光碟重製物犯行，與明知係侵害著作財產權之光
    碟重製物而散布犯行二者間）及有連續犯裁判上一罪關係（
    即指多次明知係侵害著作財產權之光碟重製物而散布之犯行
    間），顯為起訴效力所及，本院自應併予審理，附此敘明。
  (五)被告與「夏俊姣」間就前揭明知係侵害著作財產權之光碟重
    製物而散布之犯行，互有犯意聯絡及行為分擔，為共同正犯
    。
  (六)被告先後多次明知係侵害著作財產權之光碟重製物而散布之
    犯行，時間緊接，方法相同，觸犯構成要件相同之罪，顯係
    基於概括之犯意為之，為連續犯，應依修正前第五十六條之
    規定論以一罪論，並加重其刑。
  (七)爰審酌被告枉顧他人之智慧結晶，而多次為本案非法散布盜
    版光碟之犯行，無視政府大力宣導尊重他人智慧財產權之法
    令，攫取著作財產權人應得之利益，除已對該著作權人之權
    益造成損害、擾亂市場秩序外，顯亦影響我國致力保護智慧
    財產權之國際名譽，再兼衡酌被告非法散布盜版光碟之次數
    、數量，及其先前雖於警詢、偵查中否認本案犯行，惟嗣於
    本院審理時已坦承犯行，且已與告訴人永峰公司達成和解並
    已賠償告訴人之損害，業據告訴代理人丙○○於本院審理時
    陳明在卷，並有和解書一件附卷可按，堪認被告犯後已具悔
    意、態度尚稱良好，暨其先前尚無任何刑事犯罪紀錄，有臺
    灣臺中地方法院檢察署刑案資料查註紀錄表及臺灣高等法院
    被告全國前案紀錄附卷可按等一切情狀，量處如主文所示之
    刑，以示懲儆。本院審酌被告就逾公訴意旨（即意圖散布而
    公開陳列、持有光碟重製物犯行）以外之明知係侵害著作財
    產權之光碟重製物而散布之犯行，均係被告於本院審理時自
    行進一步供承而坦白承認，及本院所審酌前揭量刑之一切情
    狀，認為檢察官具體求處被告有期徒刑一年，尚嫌過重，附
    此敘明。
  (八)又被告前未曾受有期徒刑以上刑之宣告，有臺灣臺中地方法
    院檢察署刑案資料查註紀錄表及臺灣高等法院被告全國前案
    紀錄表各一件在卷可按，茲念其因一時失慮，致罹刑章，並
    兼衡酌被告與告訴人永峰公司達成和解並已賠償告訴人之損
    害，有如前述外，告訴人亦表明願原諒被告並請求給予被告
    緩刑之機會，亦據告訴代理人丙○○於本院審理時陳明在卷
    ，並有告訴人聲請狀一件在卷可稽，堪認被告經此起訴審判
    ，當知所警惕，信無再犯之虞，本院認所宣告之刑以暫不執
    行為適當，併予宣告緩刑三年，以啟自新。又參諸「犯罪在
    新法施行前，新法施行後，緩刑之宣告，應適用新法第七十
    四條之規定」（最高法院九十五年第八次刑事庭會議決議意
    旨參照），則本案關於宣告被告緩刑部分，自應適用修正後
    刑法第七十四條第一項第一款之規定，併予敘明。
  (九)扣案之「愛在哈佛」ＤＶＤ盜版光碟重製物一套（八片），
    係被告供犯本案犯罪所用之物，爰依著作權法第九十八條但
    書之規定，宣告沒收。
四、應適用之法條：刑事訴訟法第二百七十三條之一第一項、第
    二百九十九條第一項前段、第三百十條之二、第四百五十四
    條第一項，著作權法第九十一條之一第三項前段、第九十八
    條但書，刑法第二條第一項前段、第十一條、第二十八條、
    （修正前）第五十六條、第七十四條第一項第一款。
五、如不服本判決，應於判決送達後十日內，向本院提出上訴狀
    （須附繕本），上訴於臺灣高等法院臺中分院。
本案經檢察官甲○○到庭執行職務。
中    華    民    國    95    年    12    月    4     日
                  刑事第九庭    法  官  何世全
以上正本證明與原本無異。
如不服本判決，應於收受送達後十日內向本院提出上訴書狀。
                                書記官  童洪芳美
中    華    民    國    95    年    12    月    4     日
附錄本案論罪科刑法條：
著作權法第九十一條之一
擅自以移轉所有權之方法散布著作原件或其重製物而侵害他人之
著作財產權者，處三年以下有期徒刑、拘役，或科或併科新臺幣
五十萬元以下罰金。
明知係侵害著作財產權之重製物而散布或意圖散布而公開陳列
或持有者，處三年以下有期徒刑，得併科新臺幣七萬元以上七十
五萬元以下罰金。
犯前項之罪，其重製物為光碟者，處六月以上三年以下有期徒刑
，得併科新臺幣二十萬元以上二百萬元以下罰金。但違反第八十
七條第四款規定輸入之光碟，不在此限。
犯前二項之罪，經供出其物品來源，因而破獲者，得減輕其刑。


司法院資訊處製作；財團法人民間司法改革基金會備份。
